臺灣基隆地方法院刑事判決　
111年度金訴字第278號
公  訴  人  臺灣基隆地方檢察署檢察官
被      告  胡益榮


                    （另案於法務部○○○○○○○○○○○執行中）
            胡家傑


                    （另案於法務部○○○○○○○○○○○執行中）
上列被告等因詐欺等案件，經檢察官提起公訴（110年度偵字第8
434號），因被告等於準備程序中就被訴事實為有罪之陳述，經
告以簡式審判之旨，並聽取意見後，本院合議庭裁定由受命法官
獨任進行簡式審判程序，茲判決如下：
    主  文
戊○○犯三人以上共同詐欺取財罪，處有期徒刑壹年貳月；又犯三
人以上共同詐欺取財罪，處有期徒刑壹年參月。未扣案犯罪所得
新臺幣貳仟元沒收，於全部或一部不能沒收或不宜執行沒收時，
追徵其價額。應執行有期徒刑壹年伍月。
丁○○犯三人以上共同詐欺取財罪，處有期徒刑壹年壹月；又犯三
人以上共同詐欺取財罪，處有期徒刑壹年貳月。未扣案犯罪所得
新臺幣貳仟元沒收，於全部或一部不能沒收或不宜執行沒收時，
追徵其價額。應執行有期徒刑壹年肆月。
    事  實
一、戊○○、丁○○、乙○○（本院審理中）於民國110年8月間，加入
    「渣哥」（真實姓名年籍不詳）所屬詐欺集團，其等分工方
    式為戊○○先交付提款卡給丁○○，丁○○再轉交給乙○○（即「車
    手」），待乙○○持卡提款（丁○○在旁監視）後，丁○○、乙○○
    再將所提領之款項交給戊○○（即「收水」），由戊○○上繳給
    「渣哥」所指示之人。戊○○、丁○○、乙○○遂與該詐欺集團其
    他成員共同意圖為自己不法之所有，基於3人以上共同犯詐
    欺取財、非法由自動付款設備取財及隱匿詐欺犯罪不法所得
    去向之洗錢犯意聯絡，分別為下列行為（非其等參與該詐欺
    集團後首次犯行）：
㈠、於110年8月23日晚間8時30分許，該集團不詳成員撥打電話予
    丙○○，佯稱係HITO網路商場人員，先前誤設為高級會員將持
    續扣款，須至自動櫃員機取消云云，致丙○○陷於錯誤，於11
    0年8月24日晚間6時26分、28分許，分別匯款新臺幣（下同
    ）29,989元、29,989元至章叡鎧申設之合作金庫商業銀行帳
    號000-0000000000000號帳戶（下稱合作金庫帳戶。章叡鎧
    所涉幫助詐欺罪嫌部分，業經臺灣橋頭地方檢察署檢察官以
    110年度偵字第15340號等案件為不起訴處分確定）。
㈡、於110年8月24日下午4時9分許，該集團不詳成員撥打電話予
    甲○○，佯稱係165反詐騙專線人員，先前受騙所匯款項已凍
    結將予以退還，須先將帳戶款項轉帳出去云云，致甲○○陷於
    錯誤，於110年8月24日下午4時58分許，匯款16萬9,968元至
    章叡鎧申設之樂天國際商業銀行帳號000-00000000000000號
    帳戶（下稱樂天帳戶。章叡鎧所涉幫助詐欺罪嫌部分，業經
    臺灣橋頭地方檢察署檢察官以110年度偵字第15340號案件為
    不起訴處分確定），該詐欺集團不詳成員旋即其中6萬元，
    轉帳至合作金庫帳戶（無證據顯示戊○○、丁○○、乙○○就樂天
    帳戶之轉帳知情或有所參與）。
㈢、而後，戊○○依「渣哥」指示，自該詐欺集團不詳成員處取得
    樂天帳戶、合作金庫帳戶之提款卡，並將該等提款卡轉交與
    丁○○，同時告知丁○○、乙○○提款密碼，由乙○○在丁○○之監督
    下，使用該等提款卡及密碼致ATM之辨識系統誤判其為有權
    提款之人，而以此不正方法，於110年8月24日下午5時3分、
    5時4分、5時4分、5時5分、5時6分許，在基隆市○○區○○○路0
    00號（中油基隆分公司附設土地銀行ATM），自樂天帳戶提
    領各2萬元（共10萬元）；於110年8月24日下午5時30分、5
    時31分許，在基隆市○○區○○○路000號（中油基隆分公司附設
    土地銀行ATM），自合作金庫帳戶提領2萬元（另扣5元手續
    費）、1萬元（另扣5元手續費）；又於110年8月24日下午6
    時28分、6時29分、6時30分、6時31分、6時31分許，在基隆
    市仁愛區光二路郵局（中華郵政附設ATM），自合作金庫帳
    戶提領2萬元（另扣5元手續費）、2萬元（另扣5元手續費）
    、2萬元（另扣5元手續費）、2萬元（另扣5元手續費）、1
    萬元（另扣5元手續費），丁○○、乙○○先將前開提得共22萬
    元之款項及該等提款卡上繳與戊○○，再由戊○○彙整後上繳給
    該詐欺集團不詳上游成員，以此等迂迴層轉之方式，掩飾及
    隱匿詐欺犯罪所得之本質及去向。嗣因甲○○及丙○○察覺有異
    ，報警處理，經警方調閱ATM監視器影像，發現提款者為乙○○，而循線查獲上情。
二、案經丙○○、甲○○訴由基隆市警察局第一分局報告臺灣基隆地
    方檢察署檢察官偵查起訴。
    理  由
壹、程序事項
    本案被告戊○○、丁○○（下合稱被告2人）所犯係死刑、無期
    徒刑、最輕本刑為3年以上有期徒刑以外之罪，其等於準備
    程序中就被訴事實為有罪之陳述，經法官告知簡式審判程序
    之旨，並聽取公訴人、被告2人之意見後，經本院合議庭裁
    定由受命法官獨任進行簡式審判程序，且依刑事訴訟法第27
    3條之2規定，簡式審判程序之證據調查，不受第159條第1項
    、第161條之2、第161條之3、第163條之1及第164條至第170
    條規定之限制。
貳、實體事項
一、上揭事實，業據被告2人於審理時均坦承不諱，核與證人即
    同案被告乙○○於警詢及偵訊時之證述大致相符，並經證人即
    告訴人丙○○、甲○○於警詢時證述明確，復有告訴人丙○○提供
    之轉帳明細、通訊紀錄擷圖、LINE對話紀錄擷圖、存摺影本
    、告訴人甲○○提供之轉帳紀錄擷圖、LINE對話及通訊紀錄擷
    圖、轉帳及提款明細彙整紀錄、ATM監視器畫面擷圖、樂天
    帳戶之交易明細、合作金庫帳戶開戶基本資料及交易明細、
    臺灣橋頭地方檢察署110年度偵字第15340號不起訴處分書等
    件在卷可查（見110年度偵字第8434號卷第25至31頁、第37
    頁、第51至63頁、第69頁、第79頁、第83至95頁、第103頁
    ：本院卷第137至140頁），足見被告2人上揭自白與事實相
    符，堪以採信。本案事證明確，被告2人犯行洵堪認定，應
    依法論科。
二、論罪科刑
㈠、核被告2人所為，均係犯刑法第339條之4第1項第2款之三人以
    上共同詐欺取財罪、同法第339條之2第1項之非法由自動付
    款設備取財罪及洗錢防制法第14條第1項之一般洗錢罪。
㈡、起訴書雖漏未記載被告2人及同案被告乙○○持樂天帳戶之提款
    卡，自樂天帳戶提得10萬元上繳之事實，惟此部分事實與起
    訴書所載告訴人甲○○被害之部分，具有接續犯之實質上一罪
    之關係，且經公訴檢察官於本院審判程序當庭補充，應為起
    訴效力所及；又公訴意旨漏論被告2人以非法由自動付款設
    備取財罪，惟起訴書已論及該部分事實，且與上開起訴論罪
    部分有想像競合犯之裁判上一罪關係，而為起訴效力所及。
    是以，前開漏論部分業經本院補充告知被告2人相關犯罪事
    實、罪名，以保障當事人訴訟上之權利，依審判不可分之原
    則，本院自均得一併審理。
㈢、被告2人、同案被告乙○○、「渣哥」與所屬詐欺集團其他成員
    間，互有犯意聯絡及行為分擔，應論以共同正犯。
㈣、被告2人、同案被告乙○○與其他共犯詐騙告訴人丙○○、甲○○交
    付金錢後，數次提領告訴人丙○○、甲○○被詐款項，分別係於
    密切接近之時、地實施，各侵害同一之法益，各行為之獨立
    性極為薄弱，依一般社會健全觀念，在時間差距上，難以強
    行分開，在刑法評價上，應分別視為數個舉動之接續施行，
    合為包括之一行為予以評價，核屬接續犯，而各為包括之一
    罪。
㈤、被告2人、同案被告乙○○與其他共犯詐騙告訴人丙○○、甲○○，
    並使用未經章叡鎧授權之樂天帳戶、合作金庫帳戶提款卡提
    領贓款後，層轉贓款之犯行，係以局部合致之一行為，同時
    觸犯上開數罪名，均為想像競合犯，依刑法第55條之規定，
    應各從一重之三人以上共同犯詐欺取財罪處斷。而詐欺取財
    罪既係為保護個人之財產法益而設，則關於行為人詐欺犯罪
    之罪數計算，原則上自應依遭受詐欺之被害人人數定之，就
    不同被害人所犯之詐欺取財行為，受侵害之財產監督權既歸
    屬各自之權利主體，且犯罪時間或空間亦有相當差距，應屬
    犯意各別，行為互殊，均應分論併罰，故被告2人上開對告
    訴人丙○○、甲○○所犯三人以上共同詐欺取財罪，犯意各別，
    行為互殊，應予分論併罰。
㈥、另按想像競合犯之處斷刑，本質上係「刑之合併」。其所謂
    從一重處斷，乃將想像競合犯組成之評價上數罪，合併為科
    刑一罪，其所對應之刑罰，亦合併其評價上數罪之數法定刑
    ，而為一個處斷刑。易言之，想像競合犯侵害數法益者皆成
    立犯罪，論罪時必須輕、重罪併舉論述，同時宣告所犯各罪
    名，包括各罪有無加重、減免其刑之情形，亦應說明論列，
    量刑時併衡酌輕罪部分量刑事由，評價始為充足，然後依刑
    法第55條前段規定「從一重處斷」，非謂對於其餘各罪可置
    而不論。因此，法院決定處斷刑時，雖以其中最重罪名之法
    定刑，做為裁量之準據，惟於裁量其輕重時，仍應將輕罪合
    併評價在內（最高法院108年度台上字第4405、4408號判決
    參照）；基此，除非輕罪中最輕本刑有較重於重罪之最輕本
    刑，而應適用刑法第55條但書規定重罪科刑之封鎖作用，須
    以輕罪之最輕本刑形成處斷刑之情形以外，則輕罪之減輕其
    刑事由若未形成處斷刑之外部性界限，自得將之移入刑法第
    57條或第59條之科刑審酌事項內，列為是否酌量從輕量刑之
    考量因子。是法院倘依刑法第57條規定裁量宣告刑輕重時，
    一併具體審酌輕罪部分之量刑事由，應認其評價即已完足（
    最高法院109年度台上字第3936號判決參照）。又洗錢防制
    法第16條第2項規定：「犯前2條之罪，在偵查或審判中自白
    者，減輕其刑。」，本案被告2人於審判中自白一般洗錢罪
    ，依上開規定原應減輕其刑，雖其所犯一般洗錢罪係屬想像
    競合犯中之輕罪，然揆諸上述說明，本院於後述量刑時仍當
    一併衡酌該部分減輕其刑事由，附此敘明。
㈦、爰審酌被告2人不思循正途獲取金錢，竟貪圖不法利益，加入
    詐欺集團，負責提領詐得款項並上繳之環節，造成告訴人等
    受有財產上之損害，並助長詐欺歪風，所為實屬不當；兼衡
    被告2人均坦承犯行之犯後態度、被告戊○○曾因公共危險案
    件經論罪科刑並執行完畢及被告丁○○參與本案詐欺集團前無
    其他犯罪前科之素行（有臺灣高等法院被告前案紀錄表在卷
    可查）、其等參與之程度與分工、共同提得並上繳之款項金
    額；並考量被告2人就洗錢犯行，已符合相關自白減刑規定
    （學理所稱想像競合所犯輕罪之釐清作用）；暨考量被告戊○○於審理時自述學歷為國中畢業，入監之前從事鐵工，月收
    3萬多元，離婚，有1名未成年子女（目前由其妹妹照顧），
    家庭經濟狀況勉持、被告丁○○於審理時自述學歷為國中畢業
    ，入監之前從事園藝工，月收4萬多元，未婚，無子女，家
    庭經濟狀況勉持等一切情狀，分別量處如主文所示之刑。另
    參酌被告2人所犯之罪均屬財產犯罪，且係參與同一詐欺集
    團所為，責任非難重複之程度較高，並權衡其所犯各罪之罪
    質、整體犯罪非難評價，各定其應執行之刑如主文所示，以
    資懲儆。
三、被告2人於本案於110年8月24日依「渣哥」指示提款、彙整
    並上繳款項後，因此各獲有免除2,000元債務之財產上利益
    ，業據其等供承在卷，核各為其犯罪所得，應依刑法第38條
    之1第1項前段之規定宣告沒收，且依同條第3項之規定，諭
    知於全部或一部不能沒收或不宜執行沒收時，追徵其價額。
據上論斷，應依刑事訴訟法第273條之1第1項、第284條之1、第2
99條第1項前段，判決如主文。
本案經檢察官江柏青提起公訴，檢察官李國瑋到庭執行職務。
中　　華　　民　　國　　111 　年　　10　　月　　26　　日
                  刑事第六庭    法　官　施又傑
以上正本證明與原本無異。
如不服本判決應於收受送達後20日內向本院提出上訴書狀，並應
敘述具體理由；其未敘述上訴理由者，應於上訴期間屆滿後20日
內向本院補提理由書（均須按他造當事人之人數附繕）「切勿逕
送上級法院」。
中　　華　　民　　國　　111 　年　　10　　月　　26　　日
                                書記官　連珮涵
附錄本案所犯法條全文：
中華民國刑法第339條之2
意圖為自己或第三人不法之所有，以不正方法由自動付款設備取
得他人之物者，處3年以下有期徒刑、拘役或30萬元以下罰金。
以前項方法得財產上不法之利益或使第三人得之者，亦同。
前二項之未遂犯罰之。
中華民國刑法第339條之4
犯第 339 條詐欺罪而有下列情形之一者，處 1 年以上 7 年以
下有期徒刑，得併科 1 百萬元以下罰金：
一、冒用政府機關或公務員名義犯之。
二、三人以上共同犯之。
三、以廣播電視、電子通訊、網際網路或其他媒體等傳播工具，
    對公眾散布而犯之。
前項之未遂犯罰之。
洗錢防制法第14條
有第二條各款所列洗錢行為者，處 7 年以下有期徒刑，併科新
臺幣 5 百萬元以下罰金。
前項之未遂犯罰之。
前二項情形，不得科以超過其特定犯罪所定最重本刑之刑。